---
title: "Experimento em Delineamento em Blocos Casualizados"
author: "Gabriel Danilo Shimizu"
date: 2019-01-11T21:13:14-05:00
categories: ["R"]
tags: ["dvc"]
output: 
  bookdown::html_document2:
    toc: true
    number_sections: true
    fig_caption: true
    mathjax: local
    self_contained: false
---

<style type="text/css">

h1 {color: red;
    text-align: center;
    font-size: 35px;
}

body, td {font-size: 20px;
      text-align: justify;
      background-color: lightyellow;
}

.center_div {
    border: 2px solid gray;
    margin-left: auto;
    margin-right: auto;
    width: 90%;
    background-color: lightyellow;
    padding: 8px;
    color: red;
    text-align: justify;
}

code.r, pre {font-size: 14px;
    margin-left: auto;
    margin-right: auto;
    width: 90%;
}

</style>

```{r setup, include=FALSE}
knitr::opts_chunk$set(echo = TRUE, message = FALSE, warning = FALSE)
library(knitr)
options(OutDec = ",", knitr.kable.NA="")
```

Um experimento foi realizado com o intuito de avaliar a produtividade de 15 cultivares comerciais de soja no munícipio de Londrina-PR. O experimento foi instalado em Delineamento em blocos casualizados com 3 repetições por tratamento.

```{r, include=FALSE}
PRO=c(2444.44,2870.37,2314.81,
        2629.63,2444.44,2592.59,
        2962.96,3037.04,3037.04,
        2592.59,2296.30,2444.44,
        2370.37,3481.48,2555.56,
        1981.48,2611.11,1925.93,
        1870.37,2518.52,2370.37,
        2462.96,2351.85,2000.00,
        2703.70,2685.19,2166.67,
        2129.63,2222.22,1814.81,
        2537.04,2351.85,2333.33,
        3370.37,2462.96,3129.63,
        2666.67,2796.30,2055.56,
        2333.33,2240.74,2092.59,
        2703.70,2129.63,2740.74)
Cultivares=rep(c(paste("T",1:15)),e=3)
Bloco=rep(c(paste("B",1:3)),15)
Tratamento = as.factor(Cultivares)
bloco=as.factor(Bloco)
dados = data.frame(Tratamento, TRAT=Tratamento, bloco,resp=PRO)
dados = dados[order(dados$Tratamento), ]
names(dados)
X = 'Cultivares de soja'
(Y = expression(Produtividade (Kg.ha^-1)))
alfa="0,05"
```

# Estatística descritiva

```{r}
Média = with(dados, mean(resp))
Variância = with(dados, var(resp))
Desvio = with(dados, sd(resp))
CV = Desvio / Média * 100

desc = cbind(Média, Variância, Desvio, CV)
rownames(desc) = 'Produvidade (Kg/ha)'
kable(round(desc,2), align="l",caption="Análise descritiva", format="pandoc", format.args = list(big.mark="."))
```

# Por Cultivar

```{r}
Médias = with(dados, tapply(resp, Tratamento, mean))
Variâncias = with(dados, tapply(resp, Tratamento, var))
Desvios = with(dados, tapply(resp, Tratamento, sd))
CV = Desvios / Médias * 100
Desc = cbind(Médias, Variâncias, Desvios, CV)
kable(round(Desc,2),align="l", format.args = list(big.mark="."), caption="Análise descritiva \\label{tab:MedVar}", format="pandoc")
```

As médias e as variâncias estão apresentadas na Tabela \ref{tab:MedVar}. Nota-se uma variação nos valores médios, sendo a menor média igual a $`r round(min(Médias), 2)` \; cm$ e a maior média de $`r round(max(Médias), 2)` \; s$. Já em relação às variâncias, o menor valor é de $`r round(min(Variâncias), 2)` \; s^2$ e a maior variablidade de $`r round(max(Variâncias), 2)` \; s^2$. Portanto, a razão entre as variâncias é de $`r round(max(Variâncias)/min(Variâncias),2)` \; vezes$.

# Gráfico de Caixas

```{r, results='hide', fig.cap="Gráfico de caixas", fig.pos="H", fig.align='center'}
par(bty='l', mai=c(1, 1, .2, .2))
par(cex=0.7)
caixas=with(dados, car::Boxplot(resp ~ dados$TRAT, vertical=T,las=1, col='Lightyellow',
                    xlab=X, ylab=Y))
mediab=tapply(dados$resp, dados$ TRAT, mean)
points(mediab, pch='+', cex=1.5, col='red')
names(Desvios)[which.min(Desvios)]
```

Não Observa-se *outliers*. Há maior variabilidade em `r names(Desvios)[which.max(Desvios)]` e menorr em `r names(Desvios)[which.min(Desvios)]`, com `r round(max(Desvios),3)` e `r round(min(Desvios),3)`, respectivamente. Há evidências de diferença entre as médias dos tratamentos.

# Análise de Variância

**Hipóteses**\
$H_0: \mu_1=\mu_2=\mu_3= \cdots =\mu_15$\
$H_1: \mu_i\neq\mu'_i\qquad i \neq i'$

```{r}
mod = with(dados, aov(resp ~ Tratamento+bloco))
av=anova(mod)
names(av)=c("GL","SQ","QM","Teste F", "p-valor")
kable(av, align = "l",  caption="Analise de variância", format="pandoc")
```

Como p-valor calculado (p=$`r av[1,5]`$) é `r ifelse(av[1,5]>0.05, "maior", "menor")` que o nível de significância adotado ($p=`r alfa`$), `r ifelse(av[1,5]>0.05, "não rejeita-se","rejeita-se")` $H0$. Logo, 
`r ifelse(av[1,5]>0.05, "os tratamentos não se diferem","ao menos dois tratamentos se diferem entre si")`

# Normalidade dos erros

**Hipóteses**\
$H_0$: Os erros seguem distribuição normal\
$H_1$: Os erros não seguem distribuição normal

```{r}
(norm=shapiro.test(mod$res))
```

Como p-valor calculado (p=$`r round(norm$p.value,4)`$) é `r ifelse(norm$p.value>0.05, "maior", "menor")` que o nível de significância adotado ($\alpha=`r alfa`$), `r ifelse(norm$p.value>0.05, "não rejeita-se", "rejeita-se")` $H_O$. Logo, os erros `r ifelse(norm$p.value>0.05, "seguem", "não seguem")` distribuição normal.

```{r, results='hide', fig.cap="Gráfico QQplot \\label{Fig:QQ}", fig.pos="H", fig.align='center'}
hnp::hnp(mod, las=1, xlab="Quantis teóricos", pch=16)
```

# Homogeneidade de variâncias

**Hipóteses**\
$H_0$: As variâncias são homogêneas\
$H_1$: As variâncias não são homogêneas

```{r}
(homog=with(dados, bartlett.test(mod$res ~ Tratamento)))
```

Como p-valor calculado (p=$`r round(homog$p.value,4)`$) é `r ifelse(homog$p.value>0.05, "maior", "menor")` que o nível de significância adotado ($p=`r alfa`$), `r ifelse(homog$p.value>0.05, "não rejeita-se", "rejeita-se")` $H_0$. Logo, as variâncias `r ifelse(homog$p.value>0.05, "são", "não são")` homogêneas.

# Independência dos erros

**Hipóteses**\
$H_0$: Os erros são independentes\
$H_1$: Os erros não são independentes

```{r}
(ind=lmtest::dwtest(mod))
```

Como p-valor calculado (p=$`r round(ind$p.value,4)`$) é `r ifelse(ind$p.value>0.05, "maior", "menor")` que o nível de significância adotado ($p=`r alfa`$), `r ifelse(homog$p.value>0.05, "não rejeita-se", "rejeita-se")` $H_0$. Logo, os erros `r ifelse(ind$p.value>0.05, "são", "não são")` independentes. A Figura \ref{fig:res} apresenta os resíduos brutos. Percebe-se que os resíduos estão distribuídos de forma totalmente aleatória, evidenciando a sua independência.

```{r, fig.cap="Gráfico de resíduos brutos \\label{fig:res}", fig.pos="H", fig.align='center'}
plot(mod$res, las=1, pch=19, col='red', ylab='Resíduos brutos')
abline(h=0)
```

# Teste de comparações
 
```{r, fig.show='hide'}
mod.1 = easyanova::ea1(dados[,c(1,3,4)], design=2, plot=2)
tabela=cbind(mod.1$`Adjusted means`[1],
             mod.1$`Adjusted means`[2],
             mod.1$`Adjusted means`[8])
names(tabela)[1:3]=c("Cultivar","Média","")
kable(tabela, align = 'l', booktabs=T, caption="Teste de comparação de Scott-Knott", format="pandoc", format.args = list(big.mark="."))
```

## Usando o pacote ExpDes.pt

```{r}
library(ExpDes.pt)
with(dados,dbc(Tratamento, bloco,resp, mcomp="tukey"))
```