---
title: "Delineamento Inteiramente casualizado"
author: "Gabriel Danilo Shimizu"
date: 2019-01-11T21:13:14-05:00
categories: ["R"]
tags: ["dic"]
output: 
  bookdown::html_document2:
    toc: true
    number_sections: true
    fig_caption: true
    mathjax: local
    self_contained: false
---

<style type="text/css">

h1 {color: red;
    text-align: center;
    font-size: 35px;
}

body, td {font-size: 20px;
      text-align: justify;
      background-color: lightyellow;
}

.center_div {
    border: 2px solid gray;
    margin-left: auto;
    margin-right: auto;
    width: 90%;
    background-color: lightyellow;
    padding: 8px;
    color: red;
    text-align: justify;
}

code.r, pre {font-size: 14px;
    margin-left: auto;
    margin-right: auto;
    width: 90%;
}

</style>

```{r setup, include=FALSE}
knitr::opts_chunk$set(echo = TRUE, message = FALSE, warning = FALSE)
library(knitr)
options(OutDec = ",", knitr.kable.NA="")
```

# Conjunto de dados

```{r}
tratamentos=rep(c(paste("T",1:5)),e=4)
resposta=c(100,120,110,90,
        150,145,149,165,
        150,144,134,139,
        220,206,210,210,
        266,249,248,260)
```

# Análise Descritiva

```{r}
## Média e Desvio-padrão (Por Tratamento)
"Média"=tapply(resposta,tratamentos, mean)
"Desvio-padrão"=tapply(resposta,tratamentos,sd)
"Variância"=tapply(resposta,tratamentos, var)
"Máximo"=tapply(resposta,tratamentos,max)
"Mínimo"=tapply(resposta,tratamentos, min)
Mediana=tapply(resposta,tratamentos,median)
descritiva=cbind(`Média`,
                 `Desvio-padrão`, 
                 `Variância`, 
                 `Máximo`, 
                 `Mínimo`, 
                 Mediana)
```

```{r, fig.align='center'}
kable(round(descritiva,2), align="l", caption = "Análise Descritiva dos dados por tratamento \\label{Fig1}")
```

# Gráfico de Caixas (*Boxplot*)

```{r, fig.align='center', fig.cap="Gráfico de caixas  (*Boxplot*) \\label{Fig3}"}
car::Boxplot(resposta~tratamentos,
             las=1,
             col="lightblue", xlab="",
             ylab=expression("Produtividade"*" "* (Kg*" "*ha^-1)))
points(`Média`,col="red", pch=8)
stripchart(resposta ~ tratamentos, pch=20, vertical=T, cex=1, col="blue", add=T)
```

# Análise de Variância

Hipóteses:

\begin{eqnarray*}
\left\{
\begin{array}{ll}
H_0: & \mu_1 = \mu_2 = \mu_3 =\mu_4 =\mu_5\\[.2cm]
H_1: & \mu_i \neq \mu_i' \qquad i \neq i'.
\end{array}
\right.
\end{eqnarray*}

$H_0: \mu_1=\mu_2=\mu_3=\mu_4=\mu_5$\
$H_1: \mu_i\neq\mu'_i \qquad i\neq i'$

```{r}
modelo=aov(resposta~tratamentos)
anova=anova(modelo)
```

```{r}
kable(anova, align="l", caption = "Análise de Variância \\label{Fig2}")
```

Como o p-valor calculado ($p=`r anova[1,5]`$) é `r ifelse(anova[1,5]>0.05, "maior", "menor")` que o nível de significância adotado ($\alpha=0,05$), `r ifelse(anova[1,5]>0.05, "não rejeita", "rejeita")` $H_0$. Logo, `r ifelse(anova[1,5]>0.05, "os tratamentos não se diferem", "ao menos dois tratamentos se diferem entre si")`.

# Pressuposições da Análise de Variância

## Normalidade dos erros

\begin{eqnarray*}
\left\{
\begin{array}{ll}
H_0: & \mbox{ Os erros têm distribuição normal} \\[.2cm]
H_1: & \mbox{ Os erros não têm distribuição normal}.
\end{array}
\right.
\end{eqnarray*}

```{r}
(norm=shapiro.test(modelo$res))
```

Como p-valor calculado ($p=`r norm$p.value`$) é `r ifelse(norm$p.value>0.05, "maior", "menor")` que o nível de significância adotado ($\alpha=0,05$), `r ifelse(norm$p.value>0.05, "não se rejeita", "rejeita")` $H_0$. Logo, os erros `r ifelse(norm$p.value>0.05, "seguem", "não seguem")` distribuição normal.

Obs. No texto acima, o p-valor, e a rejeição ou não da hipótese foram gerados pelo comando do R diretamente no texto, com os seguintes comandos. 

```{r}
#$p=`r norm$p.value`$
```

```{r}
#`r ifelse(norm$p.value>0.05, "maior", "menor")`
```

```{r}
#`r ifelse(norm$p.value>0.05, "seguem", "não seguem")`
```

Obs. Desconsiderar "#", os demais pressupostos também foram utilizados o mesmo princípio do "ifelse" nos textos

### Gráfico de normalidade

```{r, fig.cap="Gráfico de normalidade \\label{Fig2}", results='hide',fig.show='hide'}
HNP=hnp::hnp(modelo, paint.on=T, col="red" , las=1, pch=8)
```

```{r, fig.cap="Gráfico de normalidade \\label{Fig2}", results='hide', fig.align='center'}
plot(HNP,lty=c(2,3,2),  col=c(2,1,2,1))
```

## Homogeneidade de variâncias

\begin{eqnarray*}
\left\{
\begin{array}{ll}
H_0: & \mbox{ As variâncias são homogêneas} \\[.2cm]
H_1: & \mbox{ As variâncias não são homogêneas}.
\end{array}
\right.
\end{eqnarray*}

```{r}
(homog=bartlett.test(modelo$res~tratamentos))
```

Como p-valor calculado ($p=`r homog$p.value`$) é `r ifelse(homog$p.value>0.05, "maior", "menor")` que o nível de significância adotado ($\alpha=0,05$), `r ifelse(homog$p.value>0.05, "não se rejeita", "rejeita")` $H_0$. Logo, as variâncias `r ifelse(homog$p.value>0.05, "são", "não são")` homogêneas.

## Independências dos erros

\begin{eqnarray*}
\left\{
\begin{array}{ll}
H_0: & \mbox{ Os erros são independentes;} \\[.2cm]
H_1: & \mbox{ Os erros não são independentes.}
\end{array}
\right.
\end{eqnarray*}

```{r}
library(lmtest)
ind=dwtest(modelo)
```

Como p-valor calculado ($p=`r ind$p.value`$) é `r ifelse(ind$p.value>0.05, "maior", "menor")` que o nível de significância adotado ($\alpha=0,05$), `r ifelse(ind$p.value>0.05, "não se rejeita", "rejeita")` $H_0$. Logo, os erros `r ifelse(ind$p.value>0.05, "são", "não são")` independentes. A Figura \ref{Fig3} apresenta o gráfico dos resíduos brutos. Percebe-se que os resíduos estão distribuídos de forma totalmente aleatório, evidenciando a independência dos erros.

```{r, fig.cap="Resíduos brutos \\label{Fig3}", fig.pos="H", fig.align='center'}
plot(modelo$res, col="blue",
     las=1, pch=16,
     ylab="Residuos brutos")
abline(h=0, col="red", lwd=2)
```

# Teste de Comparação Múltipla de Tukey

```{r, results='hide', fig.show='hide'}
(dados=data.frame(tratamentos,resposta))
mod1=easyanova::ea1(dados, design = 1)
tabela=cbind(mod1$Means[1],
      mod1$Means[2], 
      mod1$Means[4])
names(tabela)[1:3]=c("Tratamento","Média","")
tabela
```

```{r}
kable(tabela, align = "l", caption = "Teste de Tukey \\label{tabt}")
```

```{r, fig.align='center', fig.cap="Gráfico de caixas  (*Boxplot*) com letras do Teste de Tukey \\label{Fig4}"}
tukey=c("d","c","c","b","a")
box=car::Boxplot(resposta~tratamentos,
             las=1,ylim=c(50,300),
             col="lightblue", xlab="",
             ylab=expression("Produtividade"*" "* (Kg*" "*ha^-1)))
points(`Média`,col="red", pch=8)
text(c(1:5),
     `Média`+`Desvio-padrão`+10,
     paste(`Média`,tukey))
```
