---
title: "Elaboração de Gráfico de regressão"
date: 2019-01-11T21:13:14-05:00
categories: ["R"]
tags: ["plot"]
output: 
  bookdown::html_document2:
    toc: true
    number_sections: true
    fig_caption: true
    mathjax: local
    self_contained: false
---

<style type="text/css">

h1 {color: red;
    text-align: center;
    font-size: 35px;
}

body, td {font-size: 20px;
      text-align: justify;
      background-color: lightyellow;
}

.center_div {
    border: 2px solid gray;
    margin-left: auto;
    margin-right: auto;
    width: 90%;
    background-color: lightyellow;
    padding: 8px;
    color: red;
    text-align: justify;
}

code.r, pre {font-size: 14px;
    margin-left: auto;
    margin-right: auto;
    width: 90%;
}


</style>


```{r setup, include=FALSE}
knitr::opts_chunk$set(echo = T, fig.align = "center")
```

# Conjunto de dados

```{r}
tratamentos=rep(c(0,2,4,8,16,32,64,128,256),e=4)
resposta=c(0,1,2,4,
           8,7,9,10,
           15,17,18,20,
           25,26,24,28,
           36,39,38,40,
           60,68,65,70,
           100,110,104,107,
           150,155,156,159,
           120,130,126,124)
## Média e Desvio-padrão (Por Tratamento)
Dose=c(0,2,4,8,16,32,64,128,256)
media=tapply(resposta,tratamentos, mean)
desvio=tapply(resposta,tratamentos,sd)
```

#Comando básico para gráficos de barras sem edição

```{r}
plot(media~Dose)
```

# Edição simples de um gráfico de regressão

```{r}
plot(media~Dose, 
        las=1,
        ylab="Resposta",
        xlab="Dose")
```

**Comandos**:

las=1: deixar escala do eixo Y na vertical

xlab e ylab: nomear eixo X e Y

xlim e ylim: escala do eixo X e Y

## Adicionando barras de desvio-padrão

```{r}
reg=plot(media~Dose, 
        las=1,
        ylab="Resposta",
        xlab="Dose")
arrows(Dose,media+desvio,Dose,media-desvio,length = 0.05,angle=90,code=3)
```

Adicionando barras de desvio-padrão de largura 0.05 (length=0.05), com angulo de 90$^o$ e tipo de flecha 3 (T ou T invertido)

##Adicionando unidade para o título do eixo Y (Ex. $Kg\ ha^{-1}$) e X(Ex.$Kg\ ha^{-1}\ ano^{-1}$)

```{r}
reg=plot(media~Dose, 
        las=1,
        ylab=expression("Resposta"*" "*(kg*" "*ha^-1)),
        xlab=expression("Dose"*" "*(kg*" "*ha^-1*" "*ano^-1)))
arrows(Dose,media+desvio,Dose,media-desvio,length = 0.02,angle=90,code=3)
```

A função expression também pode ser usada para textos em gráficos (Função "text()" - veremos posteriormente).

##Separação de casa decimal por vírgula

```{r}
options(OutDec=",")
reg=plot(media~Dose, 
        las=1,
        ylab=expression("Resposta"*" "*(kg*" "*ha^-1)),
        xlab=expression("Dose"*" "*(kg*" "*ha^-1*""*ano^-1)))
arrows(Dose,media+desvio,Dose,media-desvio,length = 0.02,angle=90,code=3)
```

A função "options(OutDec=",")" converte a casa decimal de todas as saídas posteriores ao comando para vírgula, entretanto a função não altera para gráficos do pacote ggplot2.

## Plotando a curva de Tendência

```{r}
modelo=lm(media~Dose+I(Dose^2))
summary(modelo)
plot(media~Dose, 
        las=1,ylim=c(0,200),col="red",pch=16,
        ylab=expression("Resposta"*" "*(kg*" "*ha^-1)),
        xlab=expression("Dose"*" "*(kg*" "*ha^-1*""*ano^-1)))
arrows(Dose,media+desvio,Dose,media-desvio,length = 0.02,angle=90,code=3)
curve(modelo$coefficients[1]+modelo$coefficients[2]*x+modelo$coefficients[3]*x^2, add=T,col="blue")
```

## Identificando pontos de máximo no gráfico

```{r}
## Para encontrar o ponto de máximo ou mínimo em equação quadrática, fazer derivada primeira de Y=0

(x=-modelo$coefficients[2]/(2*modelo$coefficients[3]))

(y=modelo$coefficients[1]+modelo$coefficients[2]*x+modelo$coefficients[3]*x^2)
```

```{r}
plot(media~Dose, 
        las=1,ylim=c(0,200),col="red",pch=16,
        ylab=expression("Resposta"*" "*(kg*" "*ha^-1)),
        xlab=expression("Dose"*" "*(kg*" "*ha^-1*""*ano^-1)))
arrows(Dose,media+desvio,Dose,media-desvio,length = 0.02,angle=90,code=3)
curve(modelo$coefficients[1]+modelo$coefficients[2]*x+modelo$coefficients[3]*x^2, add=T,col="blue")
abline(h=y,col="red",lty=2)
abline(v=x,col="red",lty=2)
points(x,y,pch=8,col="black")
```

## Adicionando a equação e o $R^2$ do modelo

```{r}
plot(media~Dose, 
        las=1,ylim=c(0,200),col="red",pch=16,
        ylab=expression("Resposta"*" "*(kg*" "*ha^-1)),
        xlab=expression("Dose"*" "*(kg*" "*ha^-1*""*ano^-1)))
arrows(Dose,media+desvio,Dose,media-desvio,length = 0.02,angle=90,code=3)
curve(modelo$coefficients[1]+modelo$coefficients[2]*x+modelo$coefficients[3]*x^2, add=T,col="blue")
abline(h=y,col="red",lty=2)
abline(v=x,col="red",lty=2)
points(x,y,pch=8,col="black")
text(100,50,expression(Y==7.76013+1.881102*x-0.005567102 *x^2),cex=0.8)
text(100,40,expression(R^2==1.00),cex=0.8)
```

# Usando o pacote ggplot2

##Comando básico para gráfico de dispersão pelo ggplot2

```{r}
library(ggplot2)
dados=data.frame(Dose,media)
ggplot(dados, aes(x=Dose, y=media)) + geom_point()
```

##Editando gráfico

```{r}
(grafico=ggplot(dados, aes(x=Dose, y=media)) + geom_point(colour="red", size=3, shape=1)+geom_smooth(method="lm", se = F, formula = y~poly(x,2), show.legend = T) +
  labs(title = "Exemplo de gráfico de regressão no ggplot2",
       y = expression(Produtividade*(Kg*" "*ha^-1)), x = "Dose",
       caption = "Fonte: O autor"))
```

geom_point(colour="red", size=3, shape=1): gráfico de dispersão, com pontos de cor vermelha, de tamanho 3 e formato 2 (Círculo sem preenchimento interno)

geom_smooth(method="lm", se = F, formula = y~poly(x,2)): Comando para plotar curva de tendência para regressão polinomial de grau 2 (Quadrático)

labs= nomear os eixos e títulos dos gráficos


##Criando o texto do ajuste do modelo quadrático

```{r}
texto <- sprintf('y = %.2f + %.2fx %.2fx², r² = %.2f',modelo$coefficients[1],modelo$coefficients[2],modelo$coefficients[3],summary(modelo)$r.squared)
```

##Plotando o texto no gráfico

```{r}
(grafico=grafico+geom_text(aes(x=x, y=y, label=texto), hjust=1, vjust=16))
```

##Removendo cor cinza do fundo

```{r}
(grafico=grafico+theme_bw())
```

##Removendo linhas horizontais e verticais

```{r}
(grafico=grafico+theme_classic())
```
```{r}
(grafico=grafico+theme(axis.title = element_text(size = 12),
          axis.text = element_text(size = 12)))
```

##Adicionando linhas de ponto de máximo ou mínimo

```{r}
(grafico=grafico+geom_vline(xintercept = x, colour="red", linetype="dotted", size=1.2)+geom_hline(yintercept =y,colour='red', linetype='dotted', size=1.3))
```

##Tipos de linhas

```{r}
d=data.frame(lt=c("blank", "solid", "dashed", "dotted", "dotdash", "longdash", "twodash", "1F", "F1", "4C88C488", "12345678"))
ggplot()+scale_x_continuous(name="",limits=c(0,1))+scale_y_discrete(name="linetype")+theme_bw()+theme_classic()+scale_linetype_identity()+geom_segment(data=d, mapping=aes(x=0, xend=1, y=d$lt, yend=d$lt, linetype=d$lt))
```