---
title: "Elaboração de gráfico de caixas"
author: "Gabriel Danilo Shimizu"
date: 2019-01-11T21:13:14-05:00
categories: ["R"]
tags: ["boxplot"]
output: 
  bookdown::html_document2:
    toc: true
    number_sections: true
    fig_caption: true
    mathjax: local
    self_contained: false
---

<style type="text/css">

h1 {color: red;
    text-align: center;
    font-size: 35px;
}

body, td {font-size: 20px;
      text-align: justify;
      background-color: lightyellow;
}

.center_div {
    border: 2px solid gray;
    margin-left: auto;
    margin-right: auto;
    width: 90%;
    background-color: lightyellow;
    padding: 8px;
    color: red;
    text-align: justify;
}

code.r, pre {font-size: 14px;
    margin-left: auto;
    margin-right: auto;
    width: 90%;
}

</style>


```{r setup, include=FALSE}
knitr::opts_chunk$set(echo = T, fig.align = "center", warning = FALSE,message = FALSE)
```

# Conjunto de dados
```{r}
tratamentos=rep(c(paste("T",1:5)),e=4)
resposta=c(100,120,110,90,
        150,145,149,165,
        150,144,134,139,
        220,206,210,210,
        266,249,248,260)
## Média e Desvio-padrão (Por Tratamento)
media=tapply(resposta,tratamentos, mean)
desvio=tapply(resposta,tratamentos,sd)
```

# Comando básico para gráficos de caixas sem edição

Obs. Vamos usar o boxplot do pacote car (Boxplot)
```{r}
library(car)
Boxplot(resposta~tratamentos)
```

# Edição simples de um gráfico de caixas

```{r}
Boxplot(resposta~tratamentos, 
        las=1,
        col="lightyellow",
        ylab="Resposta",
        xlab="Tratamentos",
        ylim=c(50,300))
```

**Comandos**:

las=1: deixar escala do eixo Y na vertical

col="cor": mudar cor das barras (Ex. "red","blue","green" ou gray.colors(quantidade de tonalidades) para escala cinza ou rainbow(quantidade de cores) para escala colorida. Também é possível específicar a cor de cada barra (col=c("red","green","yellow","gray","blue"))).

xlab e ylab: nomear eixo X e Y

xlim e ylim: escala do eixo X e Y

##Adicionando a média

```{r}
Boxplot(resposta~tratamentos,
        las=1,
        col="lightyellow",
        ylab="Resposta",
        xlab="Tratamentos",
        ylim=c(50,300))
points(media, pch=8,col="red")
```

##Adicionando unidade para o título do eixo Y (Ex. $Kg\ ha^{-1}$)

```{r}
Boxplot(resposta~tratamentos,
        las=1,
        col="lightyellow",
        ylab=expression("Resposta"*" "*(kg*" "*ha^-1)),
        xlab="Tratamentos",
        ylim=c(50,300))
points(media, pch=8,col="red")
```

##Adicionando a média dos tratamentos acima das barras

```{r}
Boxplot(resposta~tratamentos,
        las=1,
        col="lightyellow",
        ylab=expression("Resposta"*" "*(kg*" "*ha^-1)),
        xlab="Tratamentos",
        ylim=c(50,300))
points(media, pch=8,col="red")
text(c(1:5),media+desvio+10,media)
```

##Separação de casa decimal por vírgula

```{r}
options(OutDec=",")
Boxplot(resposta~tratamentos,
        las=1,
        col="lightyellow",
        ylab=expression("Resposta"*" "*(kg*" "*ha^-1)),
        xlab="Tratamentos",
        ylim=c(50,300))
points(media, pch=8,col="red")
text(c(1:5),media+desvio+10,media)
```

## Adicionando letras do teste de comparação (Tukey)

```{r}
tukey=c("d","c","c","b","a")
options(OutDec=",")
Boxplot(resposta~tratamentos,
        las=1,
        col="lightyellow",
        ylab=expression("Resposta"*" "*(kg*" "*ha^-1)),
        xlab="Tratamentos",
        ylim=c(50,300))
points(media, pch=8,col="red")
text(c(1:5),media+desvio+10,paste(round(media,0),tukey))
```

# GRÁFICO DE CAIXAS PELO PACOTE ggplot2

```{r, fig.align='center'}
library(ggplot2)
library(plotly)
data=data.frame(tratamentos,resposta)
box=ggplot(data,aes(x=tratamentos,y=resposta))+geom_boxplot(colour="black")+theme_bw()+theme_classic()+stat_summary(fun.y=mean,shape=4, geom="point", size=2, colour="red")+labs(title = "Exemplo de gráfico de caixas no ggplot2",y = "Produtividade(Kg/ha)", x = "Tratamentos",caption = "Fonte: O autor")+
  stat_boxplot(geom ='errorbar')
(box=ggplotly(box))
```

# Melhor forma de salvar o gráfico

A melhor forma de salvar o gráfico no R é usando a extensão tiff, pois não perde qualidade no office (Word, Excel, Powerpoint).

tiff("nome do gráfico.tif",width = 8, 
     height = 5, units = 'in', res = 300)

dev.off()

